臺灣花蓮地方法院刑事判決　　　　　　　 100年度訴字第33號
公　訴　人　臺灣花蓮地方法院檢察署檢察官
被　　　告　許朝枝
選任辯護人　楊志航律師
上列被告因違反森林法等案件，經檢察官提起公訴（99年度偵字
第5069號），本院判決如下：
    主  文
許朝枝為搬運贓物，使用車輛，竊取森林主產物，處有期徒刑陸
月，如易科罰金，以新臺幣壹仟元折算壹日。
    事  實
一、許朝枝意圖為自己不法之所有，基於竊盜森林主產物之犯意
    ，於民國99年7月29日上午8時許，在花蓮縣萬榮鄉○○村○
    ○○段124地號（重測前為紅葉段 13地號）之國有土地上，
    持客觀上足以對人之生命、身體安全構成威脅且具有危險性
    可供兇器使用之鏈鋸 1把，以鏈鋸鋸斷該土地上之泡桐樹之
    方式，竊取國有森林主產物泡桐樹13棵，並於同日以日薪新
    臺幣（下同）6，000元之代價，僱用不知情之楊振生駕駛挖
    土機整地、開路及將其所竊取之泡桐樹搬運至產業道路。許
    朝枝並以15,000元之價格出售上開泡桐樹，由買主以車輛載
    運下山。嗣為警會同萬榮鄉公所人員勘察而循線查獲。
二、案經萬榮鄉公所訴由花蓮縣警察局鳳林分局報告臺灣花蓮地
    方法院檢察署檢察官偵查起訴。
    理  由
一、按被告以外之人於審判外之言詞或書面陳述，除法律有規定
    者外，不得作為證據。又被告以外之人於偵查中向檢察官所
    為之陳述，除顯有不可信之情況者外，得為證據；被告以外
    之人於審判外之陳述，經當事人於審判程序同意作為證據，
    法院審酌該言詞陳述或書面陳述作成時之情況，認為適當者
    ，亦得為證據。當事人、代理人或辯護人於法院調查證據時
    ，知有第159條第1項不得為證據之情形，而未於言詞辯論終
    結前聲明異議者，視為有前項之同意，刑事訴訟法第159 條
    第1項、第159條之1第2項及第159條之5分別定有明文。查證
    人戴一鳴、楊振生於警詢時之陳述，雖不合刑事訴訟法第15
    9條第1項得為證據之要件，惟公訴人、被告許朝枝及辯護人
    對於上開審判外之言詞陳述，於本院審理時均未爭執證據能
    力，且迄於本案言詞辯論終結前亦未聲明異議，而本院審酌
    其等言詞陳述作成之情況，核無違法取證及證明力明顯過低
    之瑕疵，亦認為以之作為證據為適當，又證人戴一鳴、楊振
    生於偵查中之陳述，亦無顯不可信之情形，故依上開規定，
    證人戴一鳴、楊振生於警詢及偵查中之陳述，均具有證據能
    力。
二、訊據被告固不否認於上開時間以鏈鋸鋸斷花蓮縣萬榮鄉○○
    村○○○段124地號土地上之泡桐樹 13棵，並僱用楊振生駕
    駛挖土機整地、開路、將泡桐樹搬運至產業道路，以15,000
    元之價格出售泡桐樹，並由買主以車輛載運下山之事實，然
    矢口否認有何竊取森林主產物之犯行，辯稱：上開土地上之
    泡桐樹係林成運所栽種，伊砍伐泡桐樹有得到林成運之子林
    家豐之同意云云。辯護人則以：上開土地係原住民保留地，
    林成運於 68年9月1日至78年8月31日承租上開土地植林，地
    上物為林成運所有，被告受林家豐之託管理、使用、收益該
    土地，其砍伐上開土地上之泡桐樹自無不法所有之意圖等語
    置辯。經查：被告於上開時間以鏈鋸鋸斷花蓮縣萬榮鄉○○
    村○○○段124地號土地上之泡桐樹 13棵，並僱用楊振生駕
    駛挖土機整地、開路、將泡桐樹搬運至產業道路，以15,000
    元之價格出售，並由買主以車輛載運下山等情，業據被告供
    述在卷，核與證人戴一鳴、楊振生於警詢、偵查中證述之情
    節相符，復有萬榮鄉公所簡易水土保持勘查紀錄表、花蓮縣
    萬榮鄉公所100年9月22日萬鄉農字第1000013220號函所附森
    林被害告訴書、山價價格查定書、被害位置圖、被害實測圖
    、被害立木調查表各1份及現場照片3張在卷足參，堪信為真
    實。被告雖辯以：得到林家豐之同意，無不法所有意圖云云
    ，然：
（一）上開土地係國有山坡地保育區之林地，管理機關為行政院
      原住民族委員會，土地權利之審核及登記由萬榮鄉公所負
      責執行，該土地於 68年9月1日起至78年8月31日止由林成
      運承租，目前未出租他人使用，地上物屬國家所有等情，
      業據證人戴一鳴於警詢、偵查中證述在卷，並有花蓮縣萬
      榮鄉公所99年12月29日萬鄉農字第0990016737號函、土地
      建物查詢資料、萬榮鄉紅葉村山胞保留地使用清冊各 1分
      在卷足參，堪信為真實。
（二）按不動產之出產物，尚未分離者，為該不動產之部分；有
      收取天然孳息權利之人，其權利存續期間內，取得與原物
      分離之孳息，民法第66條第2項、第70條第1項分別定有明
      文；次按原住民取得原住民保留地之耕作權、地上權、承
      租權或無償使用權，除繼承或贈與於得為繼承之原住民、
      原受配戶內之原住民或三親等內之原住民外，不得轉讓或
      出租，原住民保留地開發管理辦法第15條第 1項定有明文
      ；又原住民保留地開發管理辦法施行前，就該土地租用造
      林並已完成造林，且於各鄉（鎮、市）公所之山地保留地
      使用清冊記載有案之原住民或其繼承人，雖尚未取得耕作
      權或地上權，其使用原住民應無竊盜或擅自墾殖之違法行
      為，業據行政院原住民族委員會 98年1月12日原民地字第
      0980001753號函釋在卷。證人林家豐雖到庭證稱：伊父親
      林成運使用過花蓮縣萬榮鄉○○村○○○段 124地號土地
      ，在上面種植幾棵梧桐、小米、玉米等作物，林成運死亡
      後一、兩年，該地都沒有人使用，被告向伊說地荒廢了很
      可惜，伊就向被告說你有空自己種，伊並沒有向被告收取
      租金，被告大約是73、74年開始使用，伊沒有向政府辦理
      繼承該土地之權利，伊有 4個兄弟姐妹，哥哥已經死亡，
      剩下 3個兄弟姐妹，被告使用該地只有經過伊口頭同意，
      未詢問其他兄弟姐妹，伊沒有與被告簽定契約，只有說上
      開土地隨便你用，被告在砍伐泡桐樹前，並沒有問過伊，
      伊也不清楚伊父親有無在該土地上種植泡桐樹等語。是上
      開土地上之泡桐樹縱為林成運所種植，其所有權因附合於
      上開土地成為上開土地之部分，而屬國家所有，林成運僅
      於68年9月1日至78年8月3日承租期間內取得天然孳息之權
      利，嗣後既未承租，亦無收取天然孳息之權利，被告未經
      土地所有權人之同意，砍伐上開泡桐樹自屬竊取森林主產
      物之行為；況被告並非上開土地使用清冊記載有案之原住
      民或其繼承人，無上開行政院原住民族委員會函釋之適用
      ，難以阻卻其主觀上不法所有之意圖；且被告使用上開土
      地未得林成運或其全體繼承人之同意，又依上開原住民保
      留地開發管理辦法第15條第 1項之規定，上開土地之承租
      權或使用權不得轉讓，被告並非上開土地之合法使用權人
      ，亦無權砍伐上開國有林地上之林木。是被告辯稱經過林
      家豐同意而合法使用上開土地，砍伐泡桐樹並無不法所有
      之意圖，並不足採。從而，本件事證明確，被告犯行堪予
      認定，應依法論科。
三、按森林法竊盜罪為刑法竊盜罪之特別法，依特別法優於普通
    法原則，自應優先適用森林法竊盜罪處斷。所謂森林「主產
    物」，係指生立、枯損、倒伏之竹木及餘留之根株、殘材，
    國有林林產物處分規則第3條第1款定有明文，本件被告竊取
    泡桐樹13棵，自屬森林主產物；又被告利用挖土機搬運泡桐
    樹係利用車輛搬運贓物之行為。核被告所為係犯森林法第52
    條第1項第6款之為搬運贓物使用車輛之加重竊取森林主產物
    罪。爰審酌被告並無前科紀錄，素行良好，有臺灣高等法院
    被告前案紀錄表 1份在卷足參，所竊取森林主產物數量非多
    ，對森林資源所生危害尚非至鉅，且犯罪後尚能坦認客觀犯
    罪事實等一切情狀，量處如主文所示之刑，並諭知易科罰金
    之折算標準。
四、又犯森林法第52條之加重竊取森林主、副產物罪，應併科之
    罰金以贓額2倍以上5倍以下為其額度；所謂「贓額」係指其
    竊取之森林主、副產物之價額；且贓額之計算，係以山價為
    準，並不以交易價格之市價為準，最高法院86年度臺上字第
    6566號及81年度臺上字第1758號判決意旨可資參照。查被告
    所竊之森林主產物泡桐樹13棵，經查定之山產價價格（總售
    價扣除總生產費）為-13,486元，此有花蓮縣萬榮鄉公所100
    年9月22日萬鄉農字第 1000013220號函暨檢附之山價價格查
    定書 1紙在卷可稽，是本件因泡桐樹市價過低扣除總生產費
    後，所得之原木山價為負數而無從就贓額併科罰金，附予敘
    明。
據上論斷，應依刑事訴訟法第299條第1項前段，森林法第52條第
1項第6款，刑法第11條前段、第41條第1項前段，判決如主文。
本案經檢察官林英正到庭執行職務。
中    華    民    國   100    年    10    月    31    日
                  刑事第三庭   審判長法官 李世華
                                     法官 吳育汝
                                     法官 湯國杰
以上正本證明與原本無異。
如不服本判決應於收受送達後10日內向本院提出上訴書狀，並應
敘述具體理由。其未敘述上訴理由者，應於上訴期間屆滿後20日
內向本院補提理由書(均須按他造當事人之人數附繕本)「切勿逕
送上級法院」。告訴人或被害人如對於本判決不服者，應具備理
由請求檢察官上訴，其上訴期間之計算係以檢察官收受判決正本
之日期為準。
中    華    民    國   100    年    10    月    31    日
                                     書記官
附錄本判決論罪之法律條文：
森林法第52條：
竊取森林主、副產物而有左列情形之一者，處 6 月以上 5 年以
下有期徒刑，併科贓額 2 倍以上 5 倍以下罰金：
一、於保安林犯之者。
二、依機關之委託或其他契約，有保護森林義務之人犯之者。
三、於行使林產採取權時犯之者。
四、結夥二人以上或僱使他人犯之者。
五、以贓物為原料，製造木炭、松節油、其他物品或培植菇類者
    。
六、為搬運贓物，使用牲口、船舶、車輛，或有搬運造材之設備
    者。
七、掘採、毀壞、燒燬或隱蔽根株，以圖罪跡之湮滅者。
八、以贓物燃料，使用於礦物之採取，精製石灰、磚瓦或其他物
    品之製造者。
前項未遂犯罰之。
第 1 項第 5 款所製物品，以贓物論，沒收之。